臺灣新竹地方法院刑事判決　　　　　　　　　　　　　九十一年度易字第五一四號
　　公　訴　人　臺灣新竹地方法院檢察署檢察官
　　被　　　告　己○○
右列被告因妨害公務案件，經檢察官提起公訴（九十一年度偵字第三三七三號），本
院判決如左：
    主  文
己○○無罪。
    理  由
一、本件公訴意旨略以：
    被告己○○原為新竹縣竹東地區三環幫幫眾，尊奉案外人賴增財為老大，而案外
    人賴增財因黑道恩怨，於民國九十年十一月十三日晚間八時三十分許，在竹東鎮
    ○○路四八號「原味海鮮餐廳」前，遭證人陳長齡（已由公訴人另行起訴）持衝
    鋒槍射殺死亡。翌日上午十一時許，由公訴人在竹東榮民醫院進行相驗，相驗過
    程中，有三、四十位幫眾到場關心，被告亦在其中。證人陳長齡行兇之後逃匿至
    中國，迨於九十一年四月十六日，內政部警政署刑事警察局國際科透過管道，在
    中國澳門查獲，並將其引渡回國，而後由檢警深入追查，始查知行兇者為證人陳
    長齡。公訴人為持續偵查證人陳長齡持槍殺人案，於九十一年五月一日下午二時
    三十分許，在台灣新竹地方法院檢察署第六偵查庭（起訴書誤載為第六法庭）開
    庭，傳喚被害人家屬、其他相關證人，並派警至臺灣新竹看守所提解羈押中之證
    人陳長齡，開庭前已有案外人賴增財十餘名舊幫眾聚集偵查庭外。為使其他證人
    能順利指認證人陳長齡，進行指認前，公訴人先安排其他證人站至偵查庭後方玻
    璃圍幕外，證人站妥後，準備派人提解證人陳長齡應訊，然為防止庭外三環幫幫
    眾趁機滋事，於同日下午三時五分許，公訴人命新竹縣警察局竹東分局刑事組組
    長甲○○率小隊長乙○○等六人至本署法警室進行提解，乙○○等人戒護證人陳
    長齡至第六偵查庭外走道時，被告立刻上前，以身體阻擋乙○○等人前進，並伸
    手欲毆打陳長齡，乙○○等人機警架開被告，迅速將證人陳長齡推入偵查庭內，
    始避免事端擴大。公訴人在偵查庭內聽聞叫囂聲，得知庭外有狀況發生，經甲○○組長報告，命警當場在法庭外逮捕被告，因認被告涉有刑法第一百三十五條第
    一項之妨害公務罪犯行等語。
二、按犯罪事實應依證據認定之，無證據不得推定其犯罪事實，刑事訴訟法第一百五
    十四條定有明文。又認定不利於被告之事實，須依積極證據，茍積極證據不足為
    不利於被告事實之認定時，即應為有利於被告之認定，更不必有何有利之證據，
    最高法院三十年上字第八一六號著有判例可資參照。再按刑法第一百三十五條第
    一項妨害公務罪，須以行為人對於公務員施強暴脅迫為要件，此觀諸該法條文義
    即明。
三、訊據被告己○○堅詞否認有公訴意旨所指之妨害公務犯行，辯稱：其非三環幫之
    幫眾，亦未尊案外人賴增財為老大，其僅係「原味海鮮餐廳」之員工，而案外人
    賴增財為老闆之一，九十一年五月一日下午其與案外人賴增財之家屬一同前來台
    灣新竹地方法院檢察署，當證人陳長齡被戒護至第六偵查庭外時，其雖起身走向
    證人陳長齡之右前方，想要質問證人陳長齡為何殺死案外人賴增財，但還沒開口
    隨即被警員撥開，其本意並非想要毆打證人陳長齡，也沒有妨害公務等語。
四、公訴人認被告涉有前開妨害公務罪嫌，無非係以證人即當時戒護之警員乙○○、
    證人陳長齡於偵查中之證詞為主要論據。
五、經查，證人陳長齡於偵查中雖證稱：「他（即被告）衝上前來，擋住我要進法庭
    路徑，被警員隔開」，然證人乙○○警員於偵查中係證述：「剛剛我們從法警室
    把被告（即證人陳長齡）帶出，要帶至第六法庭（應係第六偵查庭之誤），在法
    庭外，溫男欺上前，因為情況緊急，我們立刻將他隔開，他講話大聲一點，我沒
    有聽清楚他說什麼。我們叫他不要這樣」（分見九十一年度偵字第二一六二號影
    印卷第一三六頁、第一三七頁）。觀諸此二位證人偵查中所言，被告當時有無擋
    住進入法庭之路徑，所述並不相同，且均未證稱見聞被告對於執行戒護工作之警
    員有何其他施以強暴脅迫之行為，則遽然認定被告妨害公務，尚嫌速斷。次查，
    當日負責戒護陳長齡之六名警員甲○○、丙○○、丁○○、庚○、戊○○及乙○○，除甲○○警員因走在最前面已進入偵查庭，故未見聞案發經過情形外，其餘
    五位警員中，丁○○警員、丙○○警員分別站在證人陳長齡之前方及後方，乙○○警員、戊○○警員均站在證人陳長齡之右側，庚○警員則站在證人陳長齡左側
    ，有此五位警員當庭繪製之簡圖一份附卷可參。再查，依據丙○○丁○○、庚○
    、戊○○、乙○○警員於本院審理時結證所稱，當渠等五名警員於右開時間戒護
    證人陳長齡走到第六偵查庭門口時，坐在第六偵查庭外椅子上之被告及其他被害
    人家屬突然欺上前，被告跑到證人陳長齡之右前方約三十至六十公分處，但隨即
    被乙○○、丙○○、丁○○等三名警員阻擋住，而庚○、戊○○警員則迅將證人
    陳長齡推入偵查庭內，斯時被告並未做出要打證人陳長齡之動作，被告亦未對此
    五位警員做出任何動作或說任何話語，亦無阻擋渠等前進，被告經李慶忠等三名
    警員擋下後，旋坐回庭外之椅子上（見本院九十一年九月二十四日訊問筆錄、同
    年十二月十日審理筆錄）。證人即右開時地在偵查庭外、等待其女友傅惠絹就殺
    人案作證之吳章沼，就其見聞始末所述，亦與乙○○警員等人所證一致（見本院
    九十一年十月二十八日審理筆錄）。衡諸被告前後所為，實難認定係對於執行戒
    護工作之警員施以強暴脅迫。且經本院再次訊問：「如果當時你們沒有把被告己○○隔開的話，會不會妨害你們戒護陳長齡進偵查庭？」，乙○○等五名警員均
    證述：「我們只是把被告己○○擋一下就進去了，而且嫌犯（即證人陳長齡）四
    周都被我們架著，何況當時已經很靠近門口了，瞬間就可以把陳長齡帶到偵查庭
    內‧‧被告己○○沒有對我們怎麼樣，他還被竹東分局提報過，根本不敢對我們
    怎麼樣」（亦見本院九十一年十二月十日審理筆錄），益徵被告所為實與刑法第
    一百三十五條第一項所定之構成要件有間。從而，被告所辯其並未妨害公務一節
    ，尚屬可信。此外，復查無其他積極之證據證明被告有公訴人所指之妨害公務犯
    行，既不能證明被告犯罪，本院自應為無罪之諭知，以免冤抑。
六、據上論斷，應依刑事訴訟法第三百零一條第一項，判決如主文。
本案經檢察官陳榮林到庭執行職務。
中      華      民      國    九十一    年     十二     月    二十五    日
                                      臺灣新竹地方法院刑事第一庭
                                          法  官  李珮瑜
右正本證明與原本無異。
如不服本判決，應於送達後十日內向本院提出上訴狀（應附繕本），上訴於台灣高等
法院。
                                          書記官  龔紀亞
中      華      民      國    九十一    年     十二     月    二十五    日
